【裁判字號】    95,台上,540
【裁判日期】    950126
【裁判案由】    偽造有價證券等罪
【裁判全文】
最高法院刑事判決              九十五年度台上字第五四○號
    上  訴  人  甲○○
                        號4樓.
                丙○○
                        巷3號.
                己○○
                        號7樓.
                丁○○
                        19號.
                庚○○
    共      同
    選任辯護人  林偉超律師
    上  訴  人  戊○○
                        （另案在台灣台中監獄執行中）
上列上訴人等因偽造有價證券等罪案件，不服台灣高等法院台中
分院中華民國九十三年十一月二十三日第二審判決（九十三年度
上訴字第一三七六號，起訴案號：台灣台中地方法院檢察署九十
二年度偵字第二二三七六、二三六五三、二四一一二號），提起
上訴，本院判決如下：
    主  文
原判決關於己○○、甲○○、丙○○、丁○○、戊○○、庚○○
部分撤銷，發回台灣高等法院台中分院。
    理  由
本件原判決認定一、上訴人丁○○曾於民國九十一年間因偽造有
價證券案件，經台灣台中地方法院判處有期徒刑四月確定，於九
十一年十一月十五日經易科罰金執行完畢；上訴人戊○○則曾於
九十二年間因偽造文書案件（八十八年間所犯），經原審法院判
處有期徒刑八月確定，復於九十二年間因偽造有價證券案件（八
十九年間所犯），經本院判處有期徒刑三年六月確定（不構成累
犯）。緣綽號「成哥」者之不詳姓名成年男子以經營地下錢莊為
業，復於九十二年五月間思以三軌側錄器側錄一般大眾所有金融
卡之內碼後，再偽造金融卡後由自動提款機盜領遭側錄金融卡之
銀行帳戶內現金，遂與綽號「阿峰」、「明哥」、「芊千」、「
小蓮」等不詳姓名之成年人及上訴人己○○共同基於偽造金融卡
及共同意圖為自己不法所有之概括犯意，由綽號「成哥」者指示
己○○，於九十二年五月間透過綽號「白毛」之戊○○向綽號「
阿港」之乙○○（經原審判處罪刑，上訴後又撤回上訴，確定在
案），以新台幣（下同）六萬元之代價購買二套「三軌側錄器」
，而乙○○、戊○○明知三軌側錄器可以側錄出金融卡的內碼，
並加以記錄下來，一次大概可以記下十幾筆的內碼，記下內碼後
，再燒錄成偽造的金融卡後，並可由不法之徒持偽造的金融卡到
提款機盜領現金，竟均仍基於幫助他人偽造金融卡之犯意，經由
戊○○之介紹，於九十二年五月間，以每套新台幣（下同）三萬
元之價格賣給己○○二套三軌側錄器，戊○○從中獲取四千元（
即每套二千元）之佣金，己○○購買二套「三軌側錄器」後，一
套交給「成哥」，一套交給「阿峰」，「成哥」及「阿峰」並指
示己○○向戊○○以每本三千元之代價購買「人頭帳戶」，戊○
○復基於幫助他人掩飾以偽造金融卡盜領銀行客戶儲金之故意，
以每本三千元之代價出售四十本人頭帳戶給己○○，供作「成哥
」犯罪集團掩飾以偽造金融卡盜領銀行客戶儲金之重大犯罪用。
「成哥」取得上開「三軌側錄器」及人頭帳戶後，即以上開「三
軌側錄器」裝設在各銀行所設之提款機之門禁刷卡機上，用以側
錄民眾金融卡上之條碼，另於提款機上裝設無線傳輸針孔攝影機
，以窺視民眾提款時所按之金融卡密碼，再於提款機附近裝設無
線接收錄影設備，將針孔攝影機所拍攝之畫面錄下，「成哥」隨
後再將拍得之密碼及側錄金融卡條碼製成偽造之金融卡。而上訴
人甲○○係於九十二年四月間經由報紙廣告欲向「成哥」經營之
地下錢莊借貸，「成哥」告知甲○○之條件不符，不如為其辦事
，甲○○因缺錢花用，乃答應「成哥」，「成哥」便交付行動電
話及ＳＩＭ卡給甲○○，並囑咐其會主動與甲○○聯絡，迨九十
二年六月間，「成哥」打電話給甲○○要其去台南辦事，代價為
一萬四千元，甲○○乃邀同上訴人丁○○與「成哥」前往，言明
事成後給予六千元，遂搭乘「成哥」之自小客車前往台南市玉山
銀行，依「成哥」之指示竊取提款機大門鎖頭，得手後正欲離去
時為巡邏警員當場查獲（此部分竊盜犯行另案由台灣台南地方法
院審理），「成哥」則乘隙逃逸，迨於九十二年九月間，「成哥
」再打電話聯絡甲○○及丁○○，「成哥」即要甲○○、丁○○
分擔持偽造金融卡盜領現金之工作。另上訴人丙○○則因長期失
業，於九十二年九月中旬，在台中市○○路一家泡沫紅茶店內認
識「成哥」，嗣後即跟隨「成哥」辦事，每日報酬為五千元，「
成哥」則交付諾基亞３３１０型行動電話一支（門號00000
00000號）給丙○○供聯絡之用。嗣於九十二年九月二十八
日、九月二十九日及九月三十日，綽號「成哥」、「明哥」者即
與己○○、甲○○、丙○○及丁○○共同基於行使偽造金融卡、
利用自動付款設備詐欺取財及掩飾隱匿自己重大犯罪所得財物之
概括犯意聯絡，由「成哥」、「明哥」駕駛一輛福特自小客車，
己○○則提供其胞姐名下之ＬＥＸＵＳ自小客車，而與甲○○、
丁○○、丙○○，分乘前開二輛自小客車前往桃園縣、市地區之
新竹國際商業銀行內壢分行、富邦銀行環北分行、華南銀行、彰
化銀行、泛亞銀行、日盛銀行、遠東商業銀行及桃園縣八德農會
茄苳分部等金融機關，「成哥」再將偽造之金融卡交由己○○、
甲○○、丁○○、丙○○及「芊千」、「小蓮」等人，並將密碼
寫在偽造之金融卡背面，由其等輪流持往各銀行之提款機盜領存
戶之存款或將存款轉帳入「成哥」透過己○○向戊○○購得之人
頭帳戶內（犯罪時間、地點、金額及被害人詳如原判決附表所示
），「成哥」及「明哥」則駕車在一旁接應，甲○○、己○○、
丁○○則可獲取所提領現金之二成到三成不等金額作為報酬，丙
○○則每天可獲取五千元之報酬，期間則由「成哥」安排己○○
、甲○○、丁○○及丙○○住宿於桃園市○○路○段三○○號之
「尊爵大飯店」內。之後因上開盜領金融帳戶現金惡行震驚社會
，己○○、甲○○、丁○○及丙○○為避風頭，乃於九十二年十
月十五日前往中國大陸，迄九十二年十月二十七日始返國。嗣於
九十二年十一月十五日凌晨零時三十五分，由警方在台中市○○
路○段二九八號七樓之二查獲己○○，並扣得己○○所有供犯罪
所用之0000000000號行動電話一支；於九十二年十一
月十五日凌晨三時五十五分，在台中市○○區○○路一段一一○
號四樓查獲甲○○，並扣得「成哥」所有供甲○○共同犯罪所用
之諾基亞３３１５型行動電話一支（門號為000000000
0號）、ＳＩＭ卡三十二張及甲○○所有因犯罪所得之一萬元現
金；於九十二年十一月十五日凌晨五時五十五分許，在台中市○
○路○段九十二號查獲丁○○，並扣得「成哥」所有供丁○○共
同犯罪所用之諾基亞３３１５型行動電話一支（門號為0000
000000號）；於九十二年十一月十五日上午十時零五分許
，在台中市○○○○街五十六巷三號一樓查獲丙○○，並扣得「
成哥」所有供丙○○共同犯罪所用之諾基亞３３１０型行動電話
一支（門號為0000000000號）及ＳＩＭ卡四張（編號
分別為0000000000000號、0000000000
000號、0000000000000號、00000000
000000號）；另於九十二年十二月五日晚上九時三十分許
，在台中市○○路七一七之五號「阿港海鮮店」查獲乙○○。二
、戊○○復於九十二年五月間起，與王錦良（另案提起公訴）共
同基於偽造公印文及身分證之概括犯意聯絡，由戊○○提供照片
給王錦良偽造身分證，並在每張偽造之身分證上偽造「內政部印
」公印文各一枚，王錦良每偽造一張身分證，戊○○給付其四千
元，戊○○則連續拿了約一百五十張他人照片給王錦良偽造身分
證，其中約有五十張有瑕疵，其餘的再以每張五千元或六千元之
代價賣給綽號「阿昌」、「阿豪」、「小蔡」等人。戊○○另於
九十二年六、七月間，透過上訴人庚○○認識具有加工及製作偽
造身分證技術之綽號「小羅」（有時另化名「小謝」或「小李」
）之成年男子，乃與庚○○及綽號「小羅」者共同基於偽造公印
文及身分證之概括犯意聯絡，戊○○並承續前開偽造公印文及身
分證之概括犯意，由戊○○於九十二年九月中旬，提供偽造身分
證所用之打印機二台、偽刻之「台灣省台中市政府」核發身分證
專用印章一枚、偽刻之梅花鋼印一枚、印表機一台交給庚○○，
再由庚○○前往台中市○○路一六八巷四十三號巷口轉交給綽號
「小羅」者，戊○○並陸續自九十二年九月中旬至九十二年十二
月四日止，負責取得偽造之身分證半成品及偽造身分證用之年籍
資料交給庚○○，庚○○再轉交給綽號「小羅」者，由「小羅」
以上開器具及電腦製作偽造身分證上之年籍資料及印文，戊○○
並與庚○○約定，一張偽造身分證賣六千元，扣除綽號「小羅」
者可得之一千元酬勞，戊○○與庚○○對分剩餘的五千元，每人
各得二千五百元，綽號「小羅」透過庚○○交給戊○○之完工偽
造身分證計有五、六張。嗣於九十二年十一月底某日，王建中向
戊○○表示偽造信用卡之交易已不好做，戊○○乃承續前開偽造
身分證及公印文之概括犯意，向王建中提議要偽造身分證，而與
王建中、杜世傑共同基於偽造身分證及公印文之犯意聯絡，由王
建中、杜世傑各出資十五萬元，戊○○出資九萬元，並由王建中
、杜世傑提供製作偽造身分證之設備及器具，共同在台中市○○
路一○九號四樓之十五處所偽造身分證，迨九十二年十二月三日
晚上八、九時許，王建中通知戊○○已做好偽造身分證之半成品
（其上均有偽造之「內政部印」公印文），戊○○乃前往台中市
○○路一○九號四樓之十五房間，與王建中、杜世傑共同察看已
偽造之身分證半成品，經檢視結果，戊○○告訴王建中相片欄背
面阿拉伯數字未印妥，王建中表示會指示杜世傑在當日晚上十二
時前補正，戊○○隨即拿取二大張（二十四枚）之偽造身分證半
成品離開，迄九十二年十二月四日凌晨零時三十分許，王建中打
電話通知戊○○至台中市○○街「耕讀園」停車場交貨，戊○○
依約前往後由王建中交付約二千枚之偽造身分證半成品，戊○○
隨即交給庚○○轉交給「小羅」完成電腦打字部分，而於九十二
年十二月四日中午十二時許，由庚○○交付三張偽造身分證成品
，戊○○檢視後認為字體及膠膜均有缺點，故未能販售出去。三
、戊○○另於九十二年十月間，基於意圖供行使之用而收集、交
付偽造通用紙幣於人之概括犯意，在台北地區向楊朝欽以一比五
之比例（即真鈔一張購買偽鈔五張），支付二萬元真鈔後購得偽
造之新台幣千元紙鈔共十萬元，再以一萬元真鈔換四萬元到五萬
元偽鈔之比例賣給綽號「阿昌」、「阿偉」、「阿豪」、「小蔡
」等人，嗣因楊朝欽要求以一比四．五的比例價錢出售偽鈔給戊
○○，戊○○認為沒有利潤而未再向楊朝欽購買偽鈔，而轉向經
由楊朝欽介紹認識之綽號「阿裕」成年男子購買偽鈔，並在台北
縣淡水鎮某處向綽號「阿裕」者以一比五或一比六之比例（即真
鈔一張購買偽鈔五張）購買偽鈔，戊○○連續八或九次向「阿裕
」購買約三百五十萬元之千元券偽鈔，再以一比四或一比四．五
的比例，連續多次賣給前往賭場賭博之人或是購買毒品之吸毒者
。四、嗣於九十二年十二月五日晚上九時四十五分許，經高雄縣
調查站調查員在台中市廣三ＳＯＧＯ百貨旁之「風尚人文咖啡館
」門外，將欲販售偽鈔之戊○○拘提到案，並在其身上搜出合計
十三萬元之千元偽鈔（另查獲有十三張未噴漆之千元偽鈔），隨
後並隨同戊○○前往台中市○○路一○九號四樓之十五處所，起
出用以偽造身分證之照相玻璃紙原版十張、偽造身分證梅花網版
二塊、偽造身分證背面欄位網版二塊、偽造身分證國旗網版一塊
、偽造身分證背景浮水印網版一塊、偽造身分證內政部印文網版
一塊、偽造身分證正面照片欄編號網版一塊、偽造身分證紫外線
水印網版一塊、偽造身分證背面浮水印網版一塊、磁碟片八張、
光碟片一張、鋼印八枚（分別為梅花印記二枚、高雄市政府印記
二枚、台北市政府印記二枚、台中縣政府印記二枚）、鋼印壓鑄
機一台、鋼印模具電鑽機一台、紅外線陶瓷爐一台（烘乾偽造身
分證用）、色料五瓶、護貝機一台、護貝膠膜三盒、電腦主機一
台、電腦螢幕一台、印表機一台、鍵盤一個、滑鼠一個、偽造身
分證鋼模塑膠樣品十張、印有全省各縣市政府名稱標籤版一張、
印有全省各縣市政府名稱圖章模七張、偽造男性身分證半成品二
千三百四十一大張（每大張有十二枚，其上均有偽造之「內政部
印」公印文）、偽造男性身分證不良品七十八大張（每大張有十
二枚，其上均有偽造之「內政部印」公印文）、偽造女性身分證
半成品六百大張（每大張有十二枚，其上均有偽造之「內政部印
」公印文）；另於九十二年十二月六日凌晨零時四十七分許，經
法務部調查局高雄縣調查站調查員在台中市○○路與永春東路口
，將庚○○拘提到案，並在庚○○所駕駛之自小客車內查獲戊○
○所有供共同犯罪所用之打印機二台、偽刻之「台灣省台中市政
府」核發身分證專用印章一枚、偽刻之梅花鋼印一枚、印表機一
台及一千一百九十五枚之偽造身分證半成品（其上均有偽造之「
內政部印」公印文）等情，因而撤銷第一審關於己○○、甲○○
二人部分之判決，改判依牽連犯規定，從一重論處己○○共同連
續意圖供行使之用，而偽造金融卡，甲○○共同連續洗錢（即掩
飾因自己重大犯罪所得財物）之罪刑，並維持第一審依牽連犯規
定，從一重論處丙○○、丁○○共同連續洗錢（即掩飾因自己重
大犯罪所得財物）罪刑（丁○○為累犯），論處庚○○共同連續
偽造公印文，足以生損害於公眾及他人罪刑，論處戊○○幫助連
續意圖供行使之用而偽造金融卡；又幫助連續洗錢（掩飾因自己
重大犯罪所得財物）；又共同連續偽造公印文；又連續意圖供行
使之用，而收集、交付偽造之通用紙幣四項罪刑之判決，駁回丙
○○、丁○○、庚○○、戊○○四人在第二審之上訴，固非無見
。惟查：(一)原判決認定上訴人己○○與綽號「成哥」、「明哥」
及「阿峰」等人共同偽造完成上揭金融卡後，即由「成哥」、「
明哥」偕同上訴人己○○、甲○○、丁○○、丙○○等人前往桃
園縣、市地區之銀行（即原判決事實欄所載之新竹國際商業銀行
內壢分行等銀行）提款機，盜領被害人之存戶存款，或並將存款
轉帳入「成哥」透過己○○向戊○○購得之人頭帳戶內（犯罪時
間、地點、金額及被害人詳如原判決附表所示）等情，然原判決
正本並無該附表，致此部分犯罪事實失諸明確，不無認定事實尚
欠明確致理由之說明失所依據之違誤。(二)原判決事實認定己○○
偽造上揭金融卡部分之犯行，係與綽號「明哥」、「成哥」、「
阿峰」、「芊千」、「小蓮」等不詳姓名之成年人共同為之；然
其理由則謂己○○就偽造金融卡之犯行，與綽號「成哥」者一人
間有犯意聯絡及行為分擔，應論為共同正犯云云，其事實、理由
所認定共同正犯之人數兩歧，此亦有理由矛盾之違誤。(三)原判決
認上訴人己○○所犯偽造金融卡罪、洗錢罪、及以不正方法由自
動付款設備詐欺取財罪，合依證人保護法第十四條第一項規定減
輕其刑；其所犯洗錢罪部分，又合依洗錢防制法第九條第五項規
定遞予減輕其刑。惟因原判決又認己○○所犯上揭三罪，有方法
、結果之牽連關係，應依牽連犯規定，從一重之偽造金融卡罪處
斷，則因所從一重處斷之罪係偽造金融卡罪，而非洗錢罪，故該
偽造金融卡罪僅合依上揭證人保護法規定減輕其刑。詎原判決竟
認該偽造金融卡罪，得依上揭證人保護法及洗錢防制法規定，遞
予減輕其刑，自有未合。(四)原判決認庚○○所犯偽造公印文罪及
刑法第二百十二條之偽造特種文書罪，應論以刑罰較重之偽造公
印文一罪。惟原判決漏未明該二罪具有何種裁判上一罪關係（
係牽連犯關係或想像競合犯關係）而應從一重處斷之理由，遽認
該二罪應從一重處斷，亦有理由尚欠完備之違誤。(五)上訴人戊○
○雖於原審曾供認伊有為上揭犯行，惟又辯稱：「我所有的犯罪
事實都是王建中與調查員徐政雄兩人共謀陷害我的」、「請求傳
訊徐政雄，請查明他與線民栽贓給我的部分」、「我是被人設計
的」等語（見原審上訴字卷第一五七頁、第一五八頁、第二二○
頁、第二二二頁），究竟其上開所辯是否實在？原審未傳證人徐
政雄到庭查明事實，且未論斷其上開辯解是否實在，又漏未明
不為該證據調查之理由，遽為判決，亦有查證未盡及理由不備之
違誤。以上或為上訴人己○○、甲○○、丙○○、丁○○、戊○
○、庚○○六人上訴意旨所指摘，或為本院得依職權調查之事項
，應認原判決關於其六人部分，有撤銷發回更審之原因。原判決
對於甲○○、丙○○、丁○○、戊○○不另為無罪諭知部分，基
於審判不可分之原則，應併予發回。
據上論結，應依刑事訴訟法第三百九十七條、第四百零一條，判
決如主文。
中    華    民    國  九十五  年    一    月  二十六  日
                      最高法院刑事第九庭
                          審判長法官  陳  正  庸
                                法官  賴  忠  星
                                法官  王  居  財
                                法官  林  開  任
                                法官  林  立  華
      本件正本證明與原本無異
                                      書  記  官
中    華    民    國  九十五  年    二    月   十六   日
                                                      Ｔ


司法院資訊處製作；財團法人民間司法改革基金會備份。
